【裁判字號】    97,易,42
【裁判日期】    970826
【裁判案由】    毀棄損壞
【裁判全文】
福建金門地方法院刑事判決                97年度易字第42號
公  訴  人  福建金門地方法院檢察署檢察官
被      告  丙○○
被      告  甲○○
被      告  戊○○
上列被告等因毀損案件，經檢察官提起公訴（97年度調偵字第25
號），本院判決如下：
    主  文
丙○○致令他人之瓦斯爐壹個、泡茶壺貳個、電茶爐壹個不堪用
，足以生損害於他人，處罰金新臺幣伍仟元，如易服勞役，以新
臺幣壹仟元折算壹日。
甲○○、戊○○無罪。
    事  實
一、丙○○基於毀棄損壞他人之物之不確定故意，於民國97年1
    月14日22時許，在丁○○位於金門縣金湖鎮湖前6號之住處
    ，於甲○○、戊○○在該處與丁○○、己○○等人爭執之際
    ，將室內置有瓦斯爐、泡茶壺、電茶爐、碗盤、酒杯等物之
    桌子1張掀翻，致令丁○○所有之瓦斯爐1個、泡茶壺2個、
    電茶爐1個因此摔落在地面而不堪用。
二、案經被害人丁○○訴由金門縣警察局移送福建金門地方法院
    檢察署檢察官偵查起訴。
     理 由
壹、有罪部分：
一、被告丙○○對於現場照片6張（警卷第29至31頁）及被告3人
    警詢、偵訊筆錄，同意作為證據使用，有證據能力；對於證
    人己○○偵訊筆錄，雖不同意作為證據使用，然查該份證人
    筆錄既經己○○具結，又無不可信情狀，依刑事訴訟法第15
    9條之1第2項規定，有證據能力。
二、被告丙○○對於本件瓦斯爐1個、泡茶壺2個、電茶爐1個（
    下稱系爭物品）為丁○○所有，因桌子掀翻摔落地面致不堪
    用，並不爭執，惟否認有毀損犯行。然查：
（一）、系爭物品為丁○○所有，因桌子掀翻摔落地面致不堪用
        ，受有損害之事實，有證人丁○○在本院審理時之證言
        及本院準備程序勘驗筆錄及照片14張（本院卷第26、34
        至40頁）在卷可稽，足資認定。
（二）、據證人丁○○在本院審理期日證稱：當日甲○○與我太
        太乙○○在我家先有口角，甲○○打電話給她兒子戊○○，戊○○來我家，一進來就扔酒瓶，己○○用肩膀抱
        住戊○○脖子，這時戊○○距離桌子還有一些距離，然
        後丙○○掀翻桌子；證人己○○同日則證稱：本來甲○○和大家在泡茶，話不投機就鬧翻了，我只記得後來有
        1個人進屋扔酒瓶、另1人進屋掀桌子，扔酒瓶在先，然
        後才是掀桌子，已經不記得是法庭上的哪位被告扔酒瓶
        、掀桌子。對照兩位證人所言，核屬相符可採，即甲○○先與在屋內的人起生不悅，之後戊○○、丙○○前來
        ，其中1人持酒瓶擲入屋內，另1人則在前者被制止後，
        突然動手掀桌。至於扔酒瓶及掀桌的人，據丁○○到院
        證稱分別是由戊○○及丙○○所為；雖證人己○○到院
        作證時，因時間久遠，不記得被告戊○○與丙○○，是
        何人扔酒瓶、何人掀桌子，然查己○○於偵訊時，於檢
        察官前陳述關於事發經過之內容，則與其在本院審理時
        所證相同，此外，其在偵訊時，即稱有：戊○○一進來
        手持酒瓶砸向丁○○，但沒砸到，丙○○就衝入室內翻
        桌子等語在卷（調偵卷第15頁）；再對照被告丙○○在
        警詢時稱：戊○○先進屋，我去停車，我即將進入屋內
        時，聽到戊○○對屋內的人質問，進去後就看到戊○○
        滿臉是血等語（警卷第10頁）及警卷所附記載戊○○於
        97年1月14日受有左前額撕裂傷經就診縫合之診斷證明
        書（警卷第27頁），更足以認定，本件係因甲○○先與
        屋內的人發生口角，為此戊○○入內並扔擲酒瓶，遭己○○制止，隨後丙○○見戊○○在衝突中受傷，始憤而
        起意掀桌，則本件掀桌的人確實為丙○○1人。
（三）、丙○○既有掀桌的行為，按行為人對於構成犯罪之事實
        ，預見其發生而其發生並不違背其本意者，以故意論，
        刑法第13條第2項定有明文，學說上則稱為不確定故意
        。查系爭物品置於桌面上，當日係供泡茶之用，原屬堪
        用之狀態，任何具有一般知識之人，均可預見，掀桌後
        將使該等物品摔落於地面，造成損壞不堪用，則丙○○
        有此預見仍執意為之，自有毀損他人物品之不確定故意
        甚明。
（四）、綜上，本件被告丙○○毀損他人之物犯行明確，應依法
        論科。
三、核被告丙○○所為，係犯刑法第354條之致令他人之物不堪
    用罪。爰審酌其未坦承犯行，態度不佳，然所致損害非屬嚴
    重，復觀諸被告丙○○本具和解誠意（參偵卷第13頁），因
    告訴人未於金門縣金湖鄉調解委員會調解期日到場致無法成
    立調解（參調偵卷第14頁）等一切情狀，量處如主文所示之
    罰金刑，併依刑法第42條第3項諭知易服勞役之折算標準。
    至於起訴書載另有茶壺1個、碗、盤、酒杯等物，同遭毀損
    ，然卷內並無此等物品遭毀損致令不堪用之證據存在，故無
    從認定及此，然依公訴意旨所載，認此部分與前揭論罪間有
    裁判上一罪關係，爰不另為無罪諭知。
貳、無罪部分：
一、按刑事訴訟法第154條第2項規定，犯罪事實應依證據認定之
    ，無證據不得認定犯罪事實；又同法第161條第1項亦規定，
    檢察官就被告犯罪事實，應負舉證責任，並指出證明之方法
    ，是檢察官對於起訴之犯罪事實，應負提出證據及說服之實
    質舉證責任，倘其所提出之證據，不足為被告有罪之積極證
    明，或其指出證明之方法，無從說服法院以形成被告有罪之
    心證，基於無罪推定之原則，自應為被告無罪判決之諭知，
    此亦有最高法院92年台上字第128號判例要旨可參。
二、公訴人認被告甲○○、戊○○共同毀損，無非以本件起因係
    甲○○先與在屋內的人起生不悅，並打電話告知其子戊○○
    ，戊○○、丙○○為此前來，為其論據。經查：本件據在場
    目擊之證人丁○○、己○○均一致稱只有1人掀桌，掀桌的
    人和扔酒瓶的人非同一人，而且扔酒瓶在先、掀桌在後等語
    如上，而本院已認定掀桌的人只有丙○○1人，如前開有罪
    部分所述；苟若戊○○與丙○○在進入屋內之前，已有掀桌
    毀損桌上物品之犯意聯絡，理應共同入內並合力掀起，而非
    迨戊○○因扔擲酒瓶遭制止，並在衝突中流血受傷後，丙○○始動手掀桌。又甲○○固有打電話給戊○○之事實，然證
    人丁○○、己○○並未聽到其中有何述及不法犯罪聯絡之通
    話內容，從而，本件不能認定被告甲○○、戊○○，與前開
    被告丙○○有罪部分，存有犯意聯絡及行為分擔，此外復查
    無其他積極證據足認被告甲○○、戊○○確有公訴人所述犯
    行，揆諸前開法文及判例，自應為被告甲○○、戊○○無罪
    之諭知。
據上論斷，應依刑事訴訟法第299條第1項前段、第301條第1項，
刑法第354條、第42條第3項，刑法施行法第1條之1，判決如主文
。
本案經檢察官張漢森到庭執行職務。
中    華    民    國    97    年     8    月    26    日
                  刑事庭        法  官  周美玲
以上正本證明與原本無異。
如不服本判決，應於判決送達後10日內，向本院提出上訴狀（應
附繕本），上訴於福建高等法院金門分院。
                                書記官  陳鴻璋
中    華    民    國    97    年     8    月    26    日
附錄本案論罪科刑法條全文：
刑法第354條：
毀棄、損壞前二條以外之他人之物或致令不堪用，足以生損害於
公眾或他人者，處二年以下有期徒刑、拘役或五百元以下罰金。


司法院資訊處製作；財團法人民間司法改革基金會備份。
